臺灣臺南地方法院刑事判決　　　　　　　 95年度易字第278號
公　訴　人　臺灣臺南地方法院檢察署檢察官
被　　　告　乙○○
上列被告因竊佔案件，經檢察官提起公訴（94年度調偵字第506號）
，被告就被訴事實為有罪之陳述，本院裁定由受命法官獨任進行
簡式審判程序，判決如下：
    主    文
乙○○意圖為自己不法之利益，而竊佔他人之不動產，累犯，處
有期徒刑伍月，如易科罰金，以銀元佰元折算壹日。
    事    實
一、乙○○前因違反區域都市計畫法案件，經本院新營簡易庭以
    九十二年度營簡字第四八七號判處有期徒刑三月確定，並於
    民國九十三年八月三十日易科罰金執行完畢。
二、詎乙○○仍不知悔改，為養殖石斑魚等高經濟價值食用魚類
    ，卻苦無土地得作為魚塭，於九十年十月二十五日起與臺南
    縣七股鄉西寮社區發展協會取得委任關係而使用管理該發展
    協會向當時土地管理機關台鹽實業股份有限公司（下稱台鹽
    公司）租賃之臺南縣七股鄉○○○段123-6地號土地 (原租
    賃契約係由該發展協會委由臺南縣七股鄉公所以承租人之名
    義而承租)，嗣於九十三年五月二十四日契約期限屆至後，
    乙○○未返還上開土地 (此部分尚不構成竊佔罪)，更意圖
    為自己不法之利益，明知臺南縣七股鄉○○村○道西濱快速
    道路附近之曬鹽田（臺南縣七股鄉○○○段226-1地號、面
    積0.967 0公頃土地為臺南縣政府所管領之國有土地；臺南
    縣七股鄉○○○段123地號、123-22地號、123-24地號，面
    積5.7750公頃；123-24地號、123-25地號，面積為0.771 0
    公頃土地為財政部國有財產局所管領之國有土地）非其所有
    或有合法使用權源之土地，竟未經許可，在上揭土地擴大破
    壞曬鹽田而竊佔土地，並僱用不知情年籍、姓名皆不詳之某
    成年人，以挖土機在該處開挖，並載運砂土堆放、回填魚塭
    岸邊堤防，以此一竊佔行為而竊佔該處土地以建造魚塭養殖
    龍膽石斑魚牟利。嗣台鹽公司將上開其所有之土地部分移轉
    為國有並由財政部國有財產局管領，而於九十四年四月二十
    七日，經上揭土地管理機關臺南縣政府向警提出告訴及財政
    部國有財產局臺灣南區辦事處臺南分處向警提出告發而為警
    查獲時，該處上揭地號土地業均已開挖為養殖魚塭使用。
三、案經臺南縣政府告訴、財政部國有財產局臺灣南區辦事處臺
　　南分處告發由臺南縣警察局佳里分局報告臺灣臺南地方法院
    檢察署檢察官偵查起訴。
　　理    由
一、本件係經被告乙○○當庭表示認罪，而以簡式審判程序加以
    審理，有本院九十五年三月二十九日準備程序筆錄及審判筆
    錄附卷足憑，則依據刑事訴訟法第二百七十三條之二、同法
    第一百五十九條第二項之規定，不適用傳聞法則有關限制證
    據能力之相關規定，合先敘明。
二、上開犯罪事實，有以下證據可證：
  (一)被告乙○○之供述；
  (二)證人陳吉男之證述；
  (三)證人即臺南縣濱海風景區管理中心主任呂宗憲之證述；
  (四)告訴代理人即財政部國有財產局臺灣南區辦事處臺南分處職
    員甲○○、臺南縣政府財政局課員丙○○之指訴；
  (五)財政部國有財產局臺灣南區辦事處臺南分處土地勘查清查表
    （九十四年四月十八日）影本四份、使用現況略圖一份及新
    登記土地清冊影本一份；
  (六)臺南縣佳里地政事務所複丈成果圖（九十四年一月七日、九
    十四年十月二十七日)二份；
  (七)會勘紀錄一份；
  (八)本件土地空照圖一份；
  (九)現場蒐證相片二十四張。
三、核被告乙○○所為，係犯刑法第三百二十條第二項之竊佔罪
    ，應依同條第一項之刑處斷。又被告以一竊佔行為，同時竊
    佔上開財政部國有財產局及臺南縣政府所管領之國有土地，
    破壞上開二機關對國有土地之支配管理關係，觸犯數罪名，
    為想像競合犯，應依刑法第五十五條之規定，從一重處斷。
    被告前有如事實欄一所示之科刑及執行紀錄，於九十三年八
    月三十日執行完畢，此有臺灣高等法院被告前案紀錄表一份
    可參，其於前受有期徒刑之執行完畢後，五年內再犯有期徒
    刑以上之本罪，為累犯，應依刑法第四十七條規定，加重其
    刑。另按成立竊佔罪，以行為時他人業已存在之持有遭行為
    人排除為其要件，從而，設該不動產早已於行為人之支配管
    領下，縱嗣後基於法律關係負有返還義務 (如租約期限屆滿
    )而拒不移轉佔有，亦僅屬民事糾葛，尚難認有竊佔之行為
    。經查，本件公訴人原認被告承租之臺南縣七股鄉○○○段
    123-26地號土地部分，因屆期未返還而繼續使用，亦涉犯竊
    佔罪，揆諸前開說明，此部分係屬民事糾葛，惟公訴人就被
    告竊佔財政部國有財產局所管領之國有土地之犯行部分，係
    認被告以一竊佔行為而竊佔臺南縣七股鄉○○○段123、123
    -22、123-24、123-25、123-26等多筆土地，而以被告就此
    部分係犯單純一罪起訴前來，本院審理後亦認被告就此部分
    所犯係單純一罪，僅係認定事實之範圍與公訴人之指訴有所
    不同，爰就其中公訴人所指訴被告竊佔臺南縣七股鄉○○○
    段123-26地號土地部分之犯罪事實，應予減縮，併此敘明。
    爰審酌被告犯罪之動機、目的、手段，被害人所受之損失，
    及被告犯罪後坦承犯行，態度良好等一切情狀，量處如主文
    所示之刑，並諭知如易科罰金之折算標準，以資懲儆。
據上論斷，應依刑事訴訟法第二百七十三條之一第一項、第二百
九十九條第一項前段、第三百十條第二項，刑法第三百二十條第
二項、第一項、第五十五條、第四十七條、第四十一條第一項前
段，罰金罰鍰提高標準條例第一條前段、第二條，判決如主文。
本案經檢察官丁○○到庭執行職務。
中    華    民    國    94    年     4    月     6    日
                  刑事第八庭  法  官  徐文瑞
以上正本證明與原本無異。
如不服本判決，應於判決送達後十日內，向本院提出上訴狀。
                              書記官  王政煌
中    華    民    國    94    年     4    月     6    日
附錄本案論罪科刑法條全文
中華民國刑法第三百二十條
意圖為自己或第三人不法之所有，而竊取他人之動產者，為竊盜
罪，處五年以下有期徒刑、拘役或五百元以下罰金。
意圖為自己或第三人不法之利益，而竊佔他人之不動產者，依前
項之規定處斷。
